【裁判字號】    95,訴,2725
【裁判日期】    950918
【裁判案由】    毒品危害防制條例
【裁判全文】
臺灣高雄地方法院刑事判決              95年度訴字第2725號
公  訴  人  臺灣高雄地方法院檢察署檢察官
被      告  甲○○
                    （另案於臺灣高雄第二監獄執行中）
上列被告因毒品危害防制條例案件，經檢察官提起公訴（95年度
毒偵字第5067號），本院合議庭裁定由受命法官獨任進行簡式審
判程序，判決如下：
    主  文
甲○○施用第一級毒品，處有期徒刑柒月；扣案之海洛因參包（
淨重合計捌點柒肆公克，另含殘留海洛因粉末難以完全析離之空
包裝袋參個）、殘留海洛因成分難以完全析離之殘渣袋參個、容
器壹瓶，均沒收銷燬之；扣案之過濾網壹個、針頭壹個、刮版壹
個、葡萄糖貳盒、自製塑膠鏟子壹支、鐵製湯匙壹支、鐵製鏟子
壹支，均沒收之。又施用第二級毒品，處有期徒刑參月；扣案之
吸食器壹批、自製塑膠鏟子壹支、鐵製湯匙壹支、鐵製鏟子壹支
，均沒收之。應執行有期徒刑玖月；扣案之海洛因參包（淨重合
計捌點柒肆公克，另含殘留海洛因粉末難以完全析離之空包裝袋
參個）、殘留海洛因成分難以完全析離之殘渣袋參個、容器壹瓶
，均沒收銷燬之；扣案之過濾網壹個、針頭壹個、刮版壹個、葡
萄糖貳盒、吸食器壹批、自製塑膠鏟子壹支、鐵製湯匙壹支、鐵
製鏟子壹支，均沒收之。
    事  實
一、甲○○前於民國88年間因施用毒品案件，經本院以88年度毒
    聲字第8204號裁定送觀察、勒戒後，認有繼續施用毒品之傾
    向，經本院以89年度毒聲字第8036號裁定令入戒治處所施以
    強制戒治，於強制戒治已滿3 月後，成效經評定為合格，再
    經本院以88年毒聲字第3089號裁定停止戒治並付保護管束，
    於90年7 月17日釋放出所，並於90年10月12日未經撤銷上開
    停止戒治裁定視為強制戒治執行完畢，該部分施用毒品犯行
    行院經臺灣高雄地方法院檢察署檢察官以90年度戒毒偵字第
    1162號為不起訴處分確定。詎猶未戒除毒癮，於前揭強制戒
    治執行完畢釋放後5 年內，復基於施用第一級毒品海洛因之
    犯意，於95年6 月13日20時許，在其位於高雄縣鳳山市○○
    路○段141 巷7 號3 樓之住處內，以將海洛因摻入香菸吸食
    產生煙霧之方式，施用海洛因1 次；另基於施用第二級毒品
    甲基安非他命之犯意，於95年6 月13日17時許，在上揭住處
    ，以將甲基安非他命置入玻璃吸食器燒烤後吸食煙霧之方式
    ，施用甲基安非他命1 次。嗣於95年6 月13日20時25分許，
    於上揭住處，因另案通緝為警逮捕，並當場扣得海洛因3 包
    （淨重合計8.74公克，空包裝總重5.45公克）、裝盛含有海
    洛因成分之液體之容器1 瓶（驗前淨重225.9 公克、驗後淨
    重225.5 公克）、過濾網1 個、針頭1 個、海洛因殘渣袋3
    包、刮版1 個、葡萄糖2 盒、吸食器1 批、自製塑膠鏟子1
    支、鐵製湯匙1 支、鐵製鏟子1 支等物，復經徵得其同意後
    採尿送驗，檢驗結果呈甲基安非他命及嗎啡陽性反應，始悉
    上情。
    理  由
一、本件被告甲○○所犯係死刑、無期徒刑、最輕本刑為3 年以
    上有期徒刑以外之罪，其於準備程序中就被訴事實為有罪之
    陳述，經法官告知簡式審判程序之旨，並聽取公訴人、被告
    之意見後，本院合議庭認為適宜而裁定由受命法官獨任進行
    簡式審判程序，先予敘明。
二、上開犯罪事實，業據被告於本院審理時坦承不諱，並有疑似
    為海洛因之粉末3 包（淨重合計8.74公克，空包裝總重5.45
    公克）、疑似含有海洛因成分殘渣袋3 包、裝盛含有疑似海
    洛因成分之液體之容器1 瓶（驗前淨重225.9 公克、驗後淨
    重225.5 公克）、過濾網1 個、針頭1 個、刮版1 個、葡萄
    糖2 盒、吸食器1 批、自製塑膠鏟子1 支、鐵製湯匙1 支、
    鐵製鏟子1 支扣案可憑，又扣案疑似含有海洛因成分之白色
    粉末3 包（淨重合計8.74公克，空包裝總重5.45公克）、殘
    渣袋3 包、不明液體1 瓶（驗前淨重225.9 公克、驗後淨重
    225.5 公克），經送法務部調查局、高雄醫學大學附設中和
    紀念醫院檢驗結果，確含第一級毒品海洛因成分及呈海洛因
    陽性反應等情，亦有該局95年8 月22日鑑定書1 紙及該院95
    年8 月22日編號0000-000號、0000-000號、0000-000號、00
    00-000號檢驗報告各1 紙附卷可稽，又被告為警查獲所採之
    尿液，經送憲兵司令刑事鑑識中心先以酵素免疫分析法初步
    檢驗，復以氣相層析質譜儀法確認檢驗之結果，均呈現海洛
    因代謝物嗎啡及甲基安非他命之陽性反應乙情，有尿液代碼
    與真實姓名對照表及該中心95年7 月13日（95）安鑑字第
    01138 號鑑驗通知書1 份在卷可佐，足見被告自白，核與事
    實相符。又被告有事實欄所載經觀察、勒戒及強制戒治執行
    完畢之情，有卷附臺灣高等法院被告前案紀錄表1 份可按。
    從而，被告於前揭強制戒治執行完畢釋放後，5 年內再犯本
    件違反毒品危害防制條例第10條之施用第一、二級毒品罪，
    洵堪認定，則本件事證明確，自應依法論科。
三、論罪科刑：
(一)核被告所為，係犯毒品危害防制條例第10條第1 項、第2 項
    之施用第一、二級毒品罪。其為施用而分別持有海洛因、甲
    基安非他命之低度行為，均應為施用之高度行為所吸收，均
    不另論罪。被告所犯上開2 罪間，犯意各別，構成要件互殊
    ，應予分論併罰。爰審酌被告前因施用毒品犯行，業經觀察
    、勒戒及強制戒治後，猶再施用毒品不輟，顯見其毒癮非淺
    ，施用毒品除戕害自身健康外，對社會秩序亦產生不良影響
    ，並考量本件被告施用毒品之時間、頻率，以及其犯後坦承
    犯行，尚知悔悟等一切情狀，分別量處如主文所示之刑。
(二)又被告行為後，刑法第51條關於數罪併罰之定應執行刑規定
    亦於民國94年1 月7 日修正公布，並於95年7 月1 日施行，
    修正前刑法第51條第5 款規定：「宣告多數有期徒刑者，於
    各刑中之最長期以上，各刑合併之刑期以下，定其刑期。但
    不得逾20年。」，修正後刑法第51條第5 款規定：「宣告多
    數有期徒刑者，於各刑中之最長期以上，各刑合併之刑期以
    下，定其刑期。但不得逾30年。」，經比較新舊法結果，修
    正後規定並末較有利於被告，是依刑法第2 條第1 項前段之
    規定，仍應依修正前刑法第51條第5 款規定，就被告所犯本
    件2 罪之宣告刑定其應執行之刑，以示懲儆。
(三)查扣案之海洛因3 包（淨重合計8.74公克，空包裝總重5.45
    公克）及含有海洛因成分之液體（驗前淨重225.9 公克、驗
    後淨重225.5 公克），係屬毒品危害防制條例第2 條所管制
    之第一級毒品，不論屬於犯人與否，均應依同條例第18條第
    1 項前段規定，宣告沒收銷燬之；而上開裝有海洛因粉末之
    包裝袋3 個、裝盛含有海洛因成之液體之容器1 瓶及海洛因
    殘渣袋3 個，均因殘留海洛因成分，難以完全析離，亦應依
    同條例第18條第1 項前段規定，不問屬於犯人與否，併同宣
    告沒收銷燬之。又按從刑附屬於主刑，除法律有特別規定者
    外，依主刑所適用之法律（最高法院95年第8 次刑事庭會議
    決議參照），尚無比較新舊法之問題。查本件扣案之過濾網
    1 個、針頭1 個、刮版1 個、葡萄糖2 盒，為被告所有供施
    用海洛因之物，扣案之吸食器1 批，係被告所有供施用甲基
    安非他命所用之物，扣案之自製塑膠鏟子、鐵製湯匙、鐵製
    鏟子各1 支，則係被告所有供施用海洛因及甲基安非他命所
    用之物，業據被告坦認在卷（見本院卷第47頁），均應併依
    修正前刑法第38條第1 項第2 款規定，宣告沒收之。至扣案
    之『偽造楊昭信』身分證1 枚、行動電話2 具（IMEＺ000000
    00000000、IMEＺ 000000000000000）、遠傳電信SIM 卡1 張
    （門號為0000000000）、中華電信SIM 卡1 張（門號為0000
    000000）、大包分裝袋1 包、玻璃量杯1 個，則據被告供承
    與其本件施用毒品犯行無關（見本院卷第47頁），自無庸併
    予宣告沒收，附此敘明。
據上論斷，應依刑事訴訟法第273 條之1 第1 項、第299 條第1
項前段，毒品危害防制條例第10條第1 項、第2 項、第18條第1
項前段，刑法第2 條第1 項前段、第11條、修正前刑法（下同）
第38條第1 項第2 款、第51條第5 款、第9 款，判決如主文。
本案經檢察官乙○○到庭執行職務。
中    華    民    國    95    年    9     月    18    日
                  刑事第十二庭  法  官  林書慧
以上正本證明與原本無異。
如不服本判決，應於判決送達後10日內，向本院提出上訴狀。
中    華    民    國    95    年    9     月    19    日
                                書記官  鍾錦祥
附錄本件論罪科刑法條：
毒品危害防制條例第10條
施用第一級毒品者，處6月以上5年以下有期徒刑。
施用第二級毒品者，處3年以下有期徒刑。


司法院資訊處製作；財團法人民間司法改革基金會備份。
